臺灣臺南地方法院民事判決　　　　　　　　96年度建字第38號
原　　　告　何韋謙即邑新塗裝實業社
訴訟代理人　曾怡靜律師
被　　　告　榮聖機械工程股份有限公司
法定代理人　周鴻茂
訴訟代理人　陳勝源
　　　　　　蘇建榮律師
上列當事人間請求給付工程款事件，於民國100 年6 月8 日辯論
終結，本院判決如下：
    主      文
被告應給付原告新臺幣玖拾參萬參仟伍佰柒拾貳元，及自民國九
十八年五月二十五日起至清償日止，按週年利率百分之五計算之
利息。
原告其餘之訴駁回。
訴訟費用新臺幣參萬零玖佰玖拾陸元由被告負擔新臺幣壹萬零伍
佰參拾玖元，餘由原告負擔。
本判決原告勝訴部分，於原告以新臺幣參拾貳萬元供擔保後，得
假執行，但被告如以新臺幣玖拾參萬參仟伍佰柒拾貳元為原告預
供擔保，得免為假執行。
原告其餘假執行之聲請駁回。
    事實及理由
一、按訴訟繫屬中為訴訟標的之法律關係，雖移轉於第三人，於
    訴訟無影響。但第三人如經兩造同意，得聲請代當事人承當
    訴訟。民事訴訟法第254 條第1 項定有明文。本件原告前為
    陳連成即北宜實業社（下稱陳連成），惟於本案訴訟進行中
    ，陳連成因資力因素，將本案工程款債權全部讓與王麗玲即
    邑新塗裝實業社（下稱王麗玲），並提出將債權讓與通知被
    告之存證信函暨回執各1 件為證，嗣王麗玲聲請代陳連成承
    當為本件訴訟之原告，經被告同意；又王麗玲承當本件訴訟
    後，何韋謙再於100 年5 月26日具狀以邑新塗裝實業社改為
    合夥組織，並變更負責人為何韋謙，而聲請承擔王麗玲之本
    件訴訟，亦經被告於本院同年6 月8 日言詞辯論期日當庭同
    意，是王麗玲、何韋謙即邑新塗裝實業社先後聲請承當本件
    訴訟之原告，均屬有據，應予准許，合先說明。
二、次按訴狀送達後，原告不得將原訴變更或追加他訴。但擴張
    或減縮應受判決事項之聲明者，不在此限。民事訴訟法第25
    5 條第1 項第3 款定有明文。本件原告起訴時原請求被告應
    給付原告新臺幣（下同）2,134,053 元，及自起訴狀繕本送
    達翌日起至清償日止，按週年利率百分之5 計算之利息；嗣
    於訴訟進行中，多次擴張或減縮請求之金額及利息，最後於
    100 年1 月26日本院準備程序期日再擴張聲明為：被告應給
    付原告2,730,218 元，及自98年5 月25日起至清償日止，按
    週年利率百分之5 計算之利息。經核均屬擴張或減縮應受判
    決之事項，揆諸前開法條規定，自應准許。
三、原告主張陳連成與被告於95年l 月16日訂立塗裝承攬合約，
    由陳連成次承攬被告向訴外人榮民工程股份有限公司（下稱
    榮工公司）承攬之東西向快速公路八里新店線第一優先道路
    後續路段第2-3A標鋼橋塗裝工作（下稱系爭工程）。雙方於
    系爭承攬合約約定工程範圍第2 條第l 項約定：本案屬鋼橋
    塗裝工作含現場補漆及塗裝2 道面漆作業等（前述工作均連
    工帶料），並約定工程數量依被告業主結算之重量（實作實
    算），施工期限配合被告要求期限施作，工程單價原約定以
    每噸550 元計算，之後雙方合意改以每噸700 元計算。故陳
    連成有完成並提供系爭工程範圍內所承攬之塗裝工作義務，
    被告有依結算重量，給付陳連成工作報酬之義務。系爭工程
    已於98年1 月11日全面通車迄今，可知系爭工程已全部竣工
    ，驗收完成，且被告已受領榮工公司之全部工程款。又因陳
    連成承攬系爭工程，除未施作其中BG15、16、17之面漆及BG
    18之面漆之3 分之1 外，其餘均依系爭合約完成，則被告抗
    辯伊自行僱工施作部分區段，為變態之事實，應由被告負舉
    證責任。再由證人陳嘉山、林阿新及黃雅川之證述，可知BG
    12、14、15、16、17、18、19、20、21之全部底漆，均為陳
    連成施作。復查96年2 月5 日第3 次估價單之備註欄記載已
    請款之各區段為BG12、BG15～21，請50 %等情，可知96年2
    月5 日時，陳連成至少已完成BG12、BG15～21之底漆施作，
    始向被告請求給付百分之50之工程款，故陳連成主張完成BG
    12、14、15、16、17、18、19、20、21之底漆，並請求該部
    分之工程款，應有理由。又除證人林阿新之證詞外，證人陳
    嘉山復證述BG21、20、19、18全部面漆均由陳連成施作等語
    ，顯見BG21、20、19、18、14、12之面漆部分為陳連成施作
    。而證人黃雅川提出系爭工程施工日報表示BG14、19、20係
    兩造共同施作、BG12由被告施作6 分之1 、BG18施作內部等
    情，與系爭承攬合約約定之工程範圍不符。此外陳連成主張
    施作BG18面漆之3 分之2 ，雖與證人林阿新、陳嘉山所證述
    施作BG18全部未符，惟被告抗辦自行施作BG18面漆之3 分之
    2 ，屬變態事實，應負舉證責任。又因系爭承攬合約所約定
    之工作，係指鋼橋於工地現場經組裝完成後，於現場先施作
    底漆後，再施作2 道面漆（中途漆及面漆），實際上被告於
    陳連成完成現場之底漆時，即依每噸350 元計算，給付陳連
    成已完成底漆之部分，共計1,825,763 元，現因竣工數量確
    定，其中BG12、14、19、20、21施作全部即底漆及面漆，BG
    15、16、17施作底漆、BG18施作底漆全部及面漆之3 分之2
    ，則被告尚未給付之工程款如附表所示尚有2,730,218 元，
    為此依系爭承攬合約及債權受讓法律關係請求被告給付等語
    。並聲明：（一）被告應給付原告2,730,218 元，暨自98年
    5 月25日起至清償日止，按年利率百分之5 計算之利息。（
    二）如獲勝訴判決，原告願供擔保請准宣告假執行。
四、被告則以證人黃雅川所製作之被告施作範圍表及其證述內容
    ，可知BG14、BG19、BG20記載與北宜實業社共同施作部分，
    應認雙方各施作2 分之1 ；BG12記載半垮即被告施作6 分之
    1 ，則陳連成施作6 分之5 ；BG18區段原告自陳被告施作3
    分之2 ，意即陳連成僅施作3 分之1 ；BG15、BGl6、BG17區
    段全部均為被告施作；BG21區段全部為陳連成施作。是陳連
    成就系爭工程施作數量為3,967.328 公噸（計算式：2,272.
    135 ＋259.888 ＋174.27＋371.338 ＋371.113 ＋518.564
    ＝3,967.328 ），以每公噸700 元計算，工程款為2,777,12
    9.6 元，含稅為2,915,986 元。再扣除被告已付陳連成工程
    款1,825,763 元（含稅），並抵銷陳連成於系爭工程期間向
    被告借款20萬元，陳連成尚得請求之工程款為890,223 元，
    原告請求超過890,223 元部分並無理由。至證人林阿新所述
    之陳連成施作範圍不足採信，就BG18而言，陳連成於起訴狀
    及存證信函業已自陳僅施作3 分之1 ，然林阿新竟仍證稱全
    部均為其所施作，可知林阿新所言誇大不實，難以採信，另
    林阿新亦證述其工作做到哪裡就向陳連成請款到哪裡，然本
    件尚無林阿新請款資料，故實不足為原告有利之證據。再由
    證人陳嘉山證述無法區分哪些是由陳連成或被告施作，可知
    證人陳嘉山並不確知陳連成施作範圍，其認BG21到BG 18 是
    陳連成派工乃臆測之詞，蓋其不知陳連成與被告實際發生爭
    執之時間點及雙方尚未發生爭執前被告即有派工支援，工人
    工資是由被告給付，嗣雙方關係惡化後，被告再僱工自行施
    作，故證人陳嘉山所言不足為原告有利之認定。此外系爭工
    程單價為700 元，工程範圍含現場補漆（包含工地塗裝之連
    接板底漆）及塗裝2 道面漆作業等，是本件並無區分底漆單
    價350 元及面漆單價350 元之計價約定，又原告所稱底漆若
    為鋼樑底漆，則該部分之鋼樑塗裝工程與系爭工程即不相關
    ，若原告所稱底漆為連接板底漆，則原屬系爭工程範圍之事
    項單價則為700 元，故原告分別計算單價之見解似有違誤等
    語資為抗辯，並聲明：（一）駁回原告之訴。（二）如受不
    利判決，被告願供擔保請准宣告免為假執行。
五、兩造不爭執之事實：
（一）陳連成於95年1 月16日與被告簽訂塗裝承攬合約書，由陳
      連成次承攬被告向榮工公司承攬之系爭工程鋼橋塗裝部分
      ，工程範圍：含現場補漆及塗裝2 道面漆作業，現場補漆
      包含工地塗裝之連接板底漆。工程單價：每噸以550 元承
      攬。工程數量：依業主即被告結算之重量實作實算。
（二）陳連成與被告於95年7 月20日另簽訂協議書將工程單價變
      更為每噸700 元，工程數量仍依被告結算之重量實作實算
      。
（三）系爭工程之鋼樑底漆塗裝係被告與訴外人北宜塗裝工程有
      限公司間塗裝契約之工程範圍，與系爭工程無關。
（四）系爭承攬契約之工程範圍可分為代號BG12（完工數量2726
      .563噸）、BG14（完工數量519.777 噸）、BG15（完工數
      量523.414 噸）、BG16（完工數量523.676 噸）、BG17（
      完工數量523.332 噸）、BG18（完工數量522.810 噸）、
      BG19（完工數量742.677 噸）、BG20（完工數量742.263
      噸）、BG21（完工數量518.564 噸）。
（五）被告已給付原告1,825,763元（含稅）之工程款。
（六）BG15、BG16、BG17全部由被告施作，BG21全部為陳連成施
      作。
（七）陳連成於系爭工程期間向被告借款20萬元，業經被告以未
      給付之工程款主張抵銷。
六、兩造協議爭執事項為：（一）BG12、BG14、BG19、BG20全部
    及BG18之3 分之2 面漆是否為北宜實業社施作？（二）被告
    抗辯伊施作BG12面漆6 分之1 、BG14、19、20面漆各2 分之
    1 、BG18面漆3 分之2 是否真實？（三）原告可請求之工程
    款金額為何？茲敘述如下：
（一）按當事人主張有利於己之事實者，就其事實有舉證之責任
      。民事訴訟法第277 條前段定有明文。而債務人負有依債
      務本旨為給付之義務，違背債務之本旨為給付，即屬不完
      全給付，為瑕疵之給付，是以債務人如主張其已為完全給
      付，當由其負證明之責，惟債權人於受領給付後，以債務
      人給付不完全為由，請求債務人損害賠償或提出其他抗辯
      拒絕給付，關於給付不完全之點，應轉由債權人負舉證責
      任。原告主張系爭工程均已完工並經業主榮工公司驗收乙
      節，既為被告所自承，原告並否認被告抗辯BG12面漆6 分
      之1 、BG14、19、20面漆各2 分之1 、BG18面漆3 分之2
      為被告所施作為真實，則被告就此抗辯之有利於己之事實
      ，自應負舉證之責。
（二）經查被告所舉證人即被告工地主任黃雅川到庭證稱：BG21
      開始作還沒做完的時候，我被被告派到現場作工地主任。
      施作的順序不完全是由BG21、BG20、BG19這樣的順序做下
      來的，因為施作的地點是有跨越堤防，需要交通管制，有
      時會利用夜間車流量較少的時候去施作，所以有時候會跳
      來跳去施作。我之前在工程進行中有在我自己的電腦做筆
      記，從我電腦資料整理的紀錄可以看出BG21是原告做的；
      BG12總共有3 個跨，每一跨是指1 個墩柱與1 個墩柱之間
      ，半跨就是墩柱與墩柱之間的一半，BG12被告只有作半跨
      ，其餘2.5 跨是原告做的；BG18之「AI- Line」是指鋼橋
      上有從編號A 到I 總共9 條線，「內部」指的是A 到I 這
      段中間是被告施作的，後面括號「不含AI- Line外側」，
      是指被告施作的範圍不包含A 這條線及I 這條線的外側，
      也就是A 這條線的內側一直到I 這條線的內側都是被告做
      的。BG14、19、20電腦紀錄記載「與北宜共同施作」，是
      指被告當初與原告的關係還沒有惡化前，有派工支援原告
      ，工人工資是被告付的，後來因為與原告的關係惡化，所
      以改由被告自己僱工施作，被告派了7 個工人支援原告。
      發生噴漆污染附近停放車輛在哪個區段我不清楚，但我有
      監工日報上面記載的日期可以推出是在施作哪個區段時發
      生的。監工日報現在可能已經回到榮工公司的營建施工處
      ，我自己手上有電子檔，監工日報是由我陳述給榮工公司
      ，由榮工公司寫的。系爭工程底漆大部分是原告施作的，
      但吊上去的是被告公司施作的。BG21、20、19、18、12原
      告有施作底漆（即連接板底漆，下同），BG14原告有施作
      一半，BG15、16、17底漆是被告公司做的等語甚詳（見本
      院98年7 月21日準備程序筆錄），核與證人黃雅川當庭提
      出之電腦紀錄1 份記載：BG12由被告施作半跨（即6 分之
      1 ），BG14、19、20由北宜實業社及被告共同施作，BG18
      由被告施作內部（不含AI- Line外側），及BG15、16、17
      全部由被告施作之情相符，並有證人黃雅川提出之工程施
      工日報電子檔書面資料各1 份在卷可佐，而證人黃雅川雖
      為被告之員工，但其前開證述，亦有利於原告之部分，可
      認證人黃雅川之證述尚屬公正，並無明顯偏頗被告之處，
      且原告訴訟代理人自承系爭工程有關業主（即榮工公司）
      結算的重量僅被告持有資料，原告並無相關資料，故請本
      院發函向業主調取或由被告提供等語（見本院96年12月12
      日準備程序筆錄），可見證人黃雅川前開證述系爭工程的
      監工日報係其陳述給業主榮工公司，再由榮工公司填載完
      成應屬真實，則陳連成或被告施作系爭工程之哪一區段及
      各施作多少數量，自係替被告進行系爭工程監工並將其監
      工結果整理成工程施工日報陳報給榮工公司之證人黃雅川
      較為知悉，是證人黃雅川前開證詞並無不可採信之處。參
      以陳連成於起訴狀中已自承：「：：：：二、：：：惟被
      告於96年4 月間，以工程趕工需要為由，要求原告承攬之
      工程其中BG15、BG16、BG17、BG18工程3 分之2 部分由被
      告自行僱工施作，此項減縮原告承攬之工程，嗣由被告自
      行僱工施作，此有被告96年7 月31日榮聖總發字第96014
      號函說明一載明『本工程工地現場之補漆、面漆皆屬貴公
      司（即陳連成）施作之範圍，因業主趕工期，而貴公司經
      本公司（即被告）多次催告，一直無法達到業主的要求，
      為符合業主要求的工期，在無法可施之下派員到場施作。
      』（原證5 ）及被告96年8 月10日新營太子宮郵局第32號
      致原告之存證信函說明一所示『本公司依合約及工程慣例
      進場施作』（原證6 ），足證上開工程係由被告自行僱工
      完成，：：」等語；且陳連成製作之工程計算表亦記載：
      BG15、16、17全部及BG18之3 分之2 為被告完成等語；又
      陳連成於起訴前寄發被告之下營郵局第28號存證信函，仍
      表明：「：：二、查貴公司（即被告）於九十六年四月間
      ，以工程趕工需求為由，要求自行僱工承攬部分工程（BG
      15、BG16、BG17、BG18之三分之二），本公司（即北宜實
      業社）同意減縮承攬範圍，並告知貴公司有關該部分款項
      ，不向貴公司請領，貴公司即僱工自行完成上開減縮部分
      之工程。：：」等語，並有原告提出之被告公司函、工地
      現場塗裝支出明細、新營太子宮郵局第32號存證信函、計
      算表、下營郵局第28號存證信函各1 件在卷可稽；再者陳
      連成提出之系爭工程之位置平面圖亦標明：BG12面漆由北
      宜實業社施作之部分並非全部、BG14面漆由兩造各施作1
      半、BG15、BG16、BG17全部面漆及BG18之部分面漆由被告
      施作，亦有原告於96年12月12日本院準備程序期日當庭提
      出之陳報狀二所附之工程平面圖1 件存卷可查，原告訴訟
      代理人並於本院98年4 月14日準備程序期日當庭自承：BG
      15、16、17都是被告因趕工自行施作，BG18有3 分之1 是
      由被告自行施作，此部分原告不請求被告給付等語（見本
      院該日準備程序筆錄第3 頁），可知陳連成在起訴前或起
      訴當時，已確知BG15、16、17全部及BG18之3 分之2 面漆
      均係被告自行僱工完成，陳連成更明確表明同意不請求被
      告此部分之工程款，嗣陳連成於提出之系爭工程位置平面
      圖上所標明分別由北宜實業社或被告施作如前述之工程範
      圍，亦核與證人黃雅川前開證述BG12面漆由被告施作半跨
      即6 分之1 ，由原告施作2.5 跨即6 分之5 ，BG14由兩造
      各施作一半，BG18由被告施作內部（不含AI-Line 外側）
      ，及BG15、16、17全部由被告施作等情相符，益堪信證人
      黃雅川前開證述及其提出之電腦紀錄之記載應為真實。又
      系爭工程範圍乃鋼橋塗裝，其約定之底漆乃連接板底漆，
      不包括鋼樑底漆，為兩造所不爭執，則兩造本件所稱之面
      漆，自係包括連接板及鋼樑之面漆。是堪認BG12、18、19
      、20、21之連接板底漆全部、BG 12 之連接板及鋼樑面漆
      6 分之5 、BG14之連接板底漆與連接板及鋼樑面漆各2 分
      之1 、BG18之連接板及鋼樑面漆3 分之1 、BG19、20之連
      接板及鋼樑面漆各2 分之1 及BG21之連接板及鋼樑面漆全
      部，均係陳連成施作；其餘BG12之連接板及鋼樑面漆6 分
      之1 、BG14之連接板底漆與連接板及鋼樑面漆各2 分之1
      、BG18之連接板及鋼樑面漆3 分之2 、BG19、20之連接板
      及鋼樑面漆各2 分之1 則均為被告施作，被告抗辯超過上
      開被告施工範圍之部分（即BG12之連接板底漆6 分之1 、
      BG18之連接板底漆3 分之2 、BG19、20之連接板底漆各2
      分之1 ），亦為被告施作云云，並無可採。
（三）雖原告否認證人黃雅川前開證詞及所提電腦紀錄與工程施
      工日報電子檔資料之真正，且原告所舉證人即中興工程顧
      問股份有限公司工程師陳嘉山到庭證稱：BG21、20、19、
      18這4 個區段可以很確定是陳連成施作的，就是現場的兩
      道面漆，及接頭連接板部分的中途漆及面漆。因為當初施
      作是從BG21、20、19、18這樣的順序施作下來的，BG21、
      20、19、18是最初施作的階段，當時兩造沒有發生任何爭
      議，所以這4 個區段可以確定是陳連成做的。底漆在工廠
      部分BG12、14、21可以確定是由被告施作的，BG20我不太
      確定。我講的是底漆的部分，另外在現場連接板的中途漆
      是陳連成做的云云；及證人即陳連成下包林阿新到庭證稱
      ：我承包陳連成承攬之BG21、20、19、18、14、12，另外
      BG15、16、17的底漆是我做的，但面漆部分是被告為了趕
      工自己僱工做的。系爭工程底漆全部都是我做的，我與證
      人陳嘉山所述不符，是因為陳嘉山對塗裝不夠瞭解，像連
      接頭的部分一定是在現場才能夠從底漆一直噴，噴到面漆
      云云（均見本院98年7 月21日準備程序筆錄）。惟查證人
      陳嘉山與林阿新對陳連成與被告施作工程範圍之證述既有
      不符之處，更與前述陳連成於起訴前、後所確知BG15、16
      、17全部及BG18之3 分之2 連接板與鋼樑面漆均係被告自
      行僱工完成之事實不符，已難信實，且證人陳嘉山另證稱
      ：我沒辦法區分BG12、14、15、16、1 7 、18、19、20哪
      些是由陳連成施作，哪些是由被告僱工施作，因為在現場
      施工的人員到底是陳連成僱請的還是被告僱請的，我不知
      道，所以無法區分。我在監工當時並不知道在現場施作的
      人員並非都由陳連成調度，是一直到整個工程快做完時，
      我才知道兩造有糾紛，也因此不能確定當時在現場施作的
      人員是否都是由陳連成找來的。我沒辦法確認BG21到BG18
      進場施作的員工都是陳連成的員工，但我在現場時，有跟
      現場工人交談過，當時工人跟我說是陳連成派他們來的，
      而且當初剛開始施作時，兩造也沒有發生任何爭議，所以
      我認為BG 21 到BG18是陳連成派人來施作的等語（見本院
      同日準備程序筆錄），可知證人陳嘉山乃憑陳連成與被告
      尚未發生爭執之初，問過當初施工的人員表示係陳連成派
      來的而推論BG18、19、20、21之工程均為陳連成施作，之
      後其知悉雙方糾紛後，亦因其無法確認現場施工的人員究
      係陳連成或被告僱請而無法區分雙方各自施工之範圍，則
      證人陳嘉山前開有關陳連成及被告施作之系爭工程範圍，
      顯屬推測之詞，自不可採。又陳連成起訴前既已表明BG15
      、16、17全部及BG18之3 分之2 均係被告自行僱工完成，
      陳連成起訴後更明確表明不請求被告此部分之工程款，並
      於所提出之系爭工程位置平面圖上標明：BG12面漆非由北
      宜實業社施作全部、BG14面漆由兩造各施作1 半、BG15、
      BG 16 、BG17全部面漆及BG18之部分面漆由被告施作之情
      ，顯見證人陳嘉山證稱BG18係原告施作云云，及證人林阿
      新證稱BG12、14、18全部及BG15、16、17之連接板底漆全
      部係其為原告施作云云，並非真實，益不足採，則證人林
      阿新之其餘證述既欠缺其他證據佐證，更與證人陳嘉山之
      證詞不符，自係基於陳連成之下包立場而偏頗陳連成之陳
      證，亦同無可採。是證人陳嘉山、林阿新之證詞均無從據
      以否定證人黃雅川證詞之真實性。原告以證人陳嘉山、林
      阿新顯有瑕疵之證言而否認證人黃雅川前述證詞及所提證
      物之真正，並無可採。
（四）原告復主張96年2 月5 日第3 次計價單之備註欄記載已請
      款之各區段為BG12、BG15～21，請50 %等情，可知96年2
      月5 日時，陳連成至少已完成BG12、BG15～21之底漆施作
      ，始向被告請求給付百分之50之工程款云云，固有原告提
      出之第3 次計價單1 件在卷足憑，惟BG15、16、17全部均
      為被告僱工施作，既如前述，可知系爭第3 次計價單上記
      載各區段BG12、BG15～21，請50 %等情，尚無從認定各該
      區段之工程全部係陳連成施作完成。參以原告訴訟代理人
      自承：被告本來向陳連成表示被告自行僱工施作的部分同
      意由原告請款，但陳連成須負擔損害賠償之費用，該損害
      賠償費用大約兩百多萬元，陳連成認為該部分既非陳連成
      施作，陳連成不打算就該部分請求，也無須負擔該部分損
      害賠償費用等語（見本院98年5 月5 日準備程序筆錄第2
      頁），可知陳連成之前雖曾就BG12、BG15～21各區段向被
      告請領百分之50之工程款，但嗣後陳連成已與被告協議被
      告自行僱工施作的部分減縮工程範圍，陳連成不再向被告
      請求工程款，則在陳連成與被告達成減縮工程範圍協議前
      所製作之系爭第3 次計價單上之記載，自亦不足作為陳連
      成施作之工程範圍證明。是原告以證人陳嘉山、林阿新尚
      有瑕疵之證詞及系爭第3 次計價單之請款區段記載，主張
      BG12、14、19、20全部、BG15、16、17之全部底漆及BG18
      之面漆3 分之2 均係原告施作云云，要無可採。
（五）再查BG12、18、19、20、21之連接板底漆全部、BG12之連
      接板及鋼樑面漆6 分之5 、BG14之連接板底漆與連接板及
      鋼樑面漆各2 分之1 、BG18之連接板及鋼樑面漆3 分之1
      、BG19、20之連接板及鋼樑面漆各2 分之1 及BG21之連接
      板及鋼樑面漆全部，均係陳連成施作，有如前述，而系爭
      工程之各區段連接板之重量，分別為BG12（217,988.3 公
      斤，折算為217.9883噸）、BG14（43,596.9公斤，折算為
      43.5969 噸）、BG18（37,147.3公斤，折算為37.1473 噸
      ）、BG19（56,858.4公斤，折算為56.8584 噸）、BG20（
      56,858.4公斤，折算為56.8584 噸）、BG21（37,157.4公
      斤，折算為37.1574 噸），亦有被告提出之製造圖重量統
      計表1 件附卷可查，且為原告所不爭執（見本院100 年6
      月8 日言詞辯論筆錄），又連接板既為連接鋼樑使用，可
      見連接板之重量必定小於塗裝面漆之鋼樑重量甚多，則原
      告主張塗裝底漆之連接板重量即為系爭工程之完工數量（
      即如兩造不爭執事實（四）所示之數量）云云，要無可採
      。是堪認陳連成施作之BG12、18、19、20、21之連接板底
      漆全部、BG14之連接板底漆2 分之1 ，所完成之連接板總
      重量共為427.8083噸（計算式：217.9883噸＋43.5969 噸
      ÷2 ＋37.1473 噸＋56.8584 噸＋56.8 584噸＋37.1574
      噸＝427.8083噸〈萬分以下四捨五入，下同〉）。原告再
      主張系爭連接板底漆應以每噸350 元計價，被告則辯稱系
      爭工程之單價為每噸700 元，並無區分底漆或面漆單價各
      350 元之約定，原告分別計算單價之見解似有違誤云云。
      經查陳連成與被告約定之計價單位並未區分連接板底漆或
      連接板與鋼樑面漆，而一律以每噸700 元計價乙節，固有
      原告提出之塗裝承攬合約書及協議書各1 件為證，惟每噸
      700 元之單價既包括系爭連接板底漆、連接板面漆及鋼樑
      面漆之連接板與鋼樑重量，則若將系爭連接板之底漆與連
      接板面漆分開各以2 分之1 之單價計價，連接板之總重量
      既未變更，對於被告自無不公平之處，且以陳連成完工之
      系爭工程範圍並非各區段均包括全部之連接板底漆及連接
      板面漆，實際上要以每噸700 元計價顯有困難的情況下，
      原告主張區分連接板底漆及連接板面漆各以每噸350 元計
      價，自屬可採之計價方式，被告不區分陳連成完工範圍中
      有部分區段之連接板底漆及連接板面漆之比例並非一致，
      一律認為被告施作之部分亦包括該區段之連接板底漆並予
      以扣除應屬陳連成施作部分，而一概以每噸700 元計價，
      自無可採，堪認原告主張系爭連接板底漆及連接板面漆各
      以單價350 元計價乙節，要屬有據。依此計算，陳連成施
      作BG12、18、19、20、21之連接板底漆全部、BG14之連接
      板底漆2 分之1 之工程款，共為149,733 元（計算式：42
      7.8083噸×350 元＝149,733 元，元以下四捨五入，下同
      ）。又上開連接板底漆上既已完成2 道面漆之塗裝，則被
      告亦應給付陳連成已完成系爭連接板之面漆，即BG12之連
      接板面漆6 分之5 、BG14之連接板面漆2 分之1 、BG18之
      連接板面漆3 分之1 、BG19、20之連接板面漆各2 分之1
      及BG21之連接板面漆全部之工程款，總計此部分之連接板
      重量共為309.8536噸（計算式：217.9883噸×5 ÷6 ＋43
      .5969 噸÷2 ＋37.1473 噸÷3 ＋56.858 4噸÷2 ＋56.8
      584 噸÷2 ＋37.1574 噸＝309.8536噸）。再以每噸單價
      350 元計價，此部分連接板之面漆工程款共為108,449 元
      （309.8536噸×35 0元＝108,449 元）。
（六）原告再主張系爭工程之面漆重量亦應與系爭連接板底漆同
      樣以系爭工程之完工數量（即如兩造不爭執事實（四）所
      示之數量），以單價350 元計價云云。然系爭工程之完工
      數量既為包括系爭連接板及鋼樑之總重量，則原告上開計
      算方式顯將系爭連接板之重量再重複加入系爭鋼樑面漆之
      鋼樑重量中計價，自無可採，是計算陳連成施作面漆之鋼
      樑重量，自應扣除連接板之重量。又陳連成施作之鋼樑面
      漆部分為BG12之6 分之5 、BG 14 之2 分之1 、BG18之3
      分之1 、BG19、20之各2 分之1 及BG21之全部，而系爭工
      程之完工數量分別為BG12（2726.563噸）、BG14（519.77
      7 噸）、BG18（522.810 噸）、BG19（742.677 噸）、BG
      20（742.263 噸）、BG21（518.564 噸），扣除各該區段
      之連接板重量後，各該區段由陳連成施作鋼樑面漆之鋼樑
      重量分別為BG12（2726.563噸－217.9883噸＝2,508.5747
      噸。2,508.5747噸×5 ÷6 ＝2,090.4789噸）、BG14（51
      9.77 7噸－43.5969 噸＝476.1801噸。476.1801噸÷2 ＝
      238.0901噸）、BG18（522.810 噸－37.1473 噸＝485.66
      27噸。485.6627噸÷3 ＝161.8876噸）、BG19（742.677
      噸－56.8584 噸＝685.8186噸。685.8186噸÷2 ＝342.90
      93噸）、BG20（742.263 噸－56.8584 噸＝685.4046噸。
      68 5.4046 噸÷2 ＝342.7023噸）、BG21（518.564 噸－
      37.1574 噸＝481.4066噸），總計3,657.4748噸。而此部
      分因屬已扣除系爭連接板重量之鋼樑面漆工程，故此部分
      陳連成只需塗裝2 道面漆即完成工作，是此部分之鋼樑面
      漆之單價自仍應以每噸700 元計價，依此計算，上開鋼樑
      面漆之工程款共為2,560,232 元（3,657.4748噸×700 元
      ＝2, 560,232元）。
（七）綜上所述，陳連成得請求施作BG12、18、19、20、21之連
      接板底漆全部、BG14之連接板底漆2 分之1 之工程款共14
      9,733 元、上開部分之連接板面漆工程款共108,449 元，
      及扣除系爭連接板重量之鋼樑面漆工程款共2,560,232 元
      ，總計2,818,414 元，再加計兩造不爭執被告應給付之百
      分之5 營業稅，應為2,959,335 元，另扣除被告已給付陳
      連成之含稅工程款1,825,763 元及被告主張抵銷對陳連成
      之借款債權20萬元，被告積欠陳連成之系爭工程款應為93
      3,572 元，原告主張被告積欠陳連成之工程款超過此數額
      之部分，及被告抗辯低於此數額之部分，均無可採。
七、按債權之讓與，非經讓與人或受讓人通知債務人，對於債務
    人不生效力。但法律另有規定者，不在此限。為民法第297
    條所明定。經查原告已自陳連成受讓系爭工程款債權，並通
    知被告，參照前開規定，原告自得請求被告清償積欠之工程
    款，而被告迄今尚有933,572 元之工程款未為給付，從而原
    告依系爭承攬契約及債權讓與之法律關係，請求被告給付93
    3,572 元，及自98年5 月25日起至清償日止，按週年利率百
    分之5 計算之利息，為有理由，應予准許，原告逾此範圍之
    請求，則無理由，應予駁回。
八、末按法院為終局判決時，應依職權為訴訟費用之裁判。又各
    當事人一部勝訴、一部敗訴者，其訴訟費用，由法院酌量情
    形，命兩造以比例分擔或命一造負擔或命兩造各自負擔其支
    出之訴訟費用。民事訴訟法第87條第1 項、第79條分別定有
    明文。本件原告多次擴張或減縮請求之金額，最後確定其請
    求金額為2,730,218 元，故原告之前擴張或減縮聲明所生之
    裁判費，應由原告自行負擔，是本件訴訟費用為第一審裁判
    費28,126元、證人陳嘉山、林阿新、黃雅川之日、旅費共2,
    870 元（計算式：1,642 ＋614 ＋614 ＝2,870 ），共計30
    ,996元（計算式：29,126＋2,870 ＝31,996），而原告之訴
    為一部勝訴、一部敗訴，本院審酌原告勝訴部分933,572 元
    占其請求金額2,730,218 元之比例約百分之34（百分以下四
    捨五入，）下同，因認本件訴訟費用應由被告負擔百分之34
    即10,539元，餘20,457元由原告負擔，爰依上開規定依職權
    確定本件訴訟費用額如主文第3 項所示。
九、兩造均陳明願供擔保，聲請宣告或免為假執行，經核原告勝
    訴部分合於法律之規定，爰分別酌定相當之擔保金額併准許
    之；至原告其餘假執行之聲請，因訴之駁回而失所依附，應
    併予駁回。
十、本件事證已臻明確，兩造其餘攻擊防禦方法及舉證，核與判
    決結果無影響，爰不一一論述，附此敘明。
據上論結，本件原告之訴，為一部有理由，一部無理由，依民事
訴訟法第79條、第87條第1 項、第390 條第2 項、第392 條第2
項，判決如主文。
中    華    民    國    100   年    6    月    22     日
                  民事第三庭  審判長法  官  杭起鶴
                                    法  官  廖建彥
                                    法  官  林雯娟
以上正本係照原本作成。
如對本判決上訴，須於判決送達後20日內向本院提出上訴狀，並
按上訴之標的金額繳納上訴費用。
中    華    民    國    100   年    6    月    22     日
                                    書記官  楊建新
┌──────────────────────────┐
│附表：                                              │
├─────┬──────┬─────┬───────┤
│ 工程地點 │ 竣 工 數 量│北宜實業社│ 原告主張應付 │
│          │   （噸）   │施作      │ 工程款（元） │
├─────┼──────┼─────┼───────┤
│   BG12   │   2,726.563│  底、面  │   1,908,594.1│
├─────┼──────┼─────┼───────┤
│   BG14   │     519.777│  底、面  │       363,839│
├─────┼──────┼─────┼───────┤
│   BG15   │     523.414│  底      │     183,194.9│
├─────┼──────┼─────┼───────┤
│   BG16   │     523.676│  底      │     183,286.6│
├─────┼──────┼─────┼───────┤
│   BG17   │     523.332│  底      │     183,166.2│
├─────┼──────┼─────┼───────┤
│   BG18   │     522.810│底、2/3 面│     304,972.5│
├─────┼──────┼─────┼───────┤
│   BG19   │     742.677│  底、面  │     519,873.9│
├─────┼──────┼─────┼───────┤
│   BG20   │     742.263│  底、面  │     519,584.1│
├─────┼──────┼─────┼───────┤
│   BG21   │     518.564│  底、面  │     362,994.8│
├─────┼──────┼─────┼───────┤
│  總數量  │   7,343.076│          │              │
├─────┼──────┼─────┼───────┤
│  工程款  │5,140,153.2 │          │  4,529,506.10│
├─────┼──────┼─────┼───────┤
│ 5%營業稅 │257,007.66  │          │   226,475.305│
├─────┼──────┼─────┼───────┤
│ 總工程款 │5,397,160.86│          │ 4,755,981.405│
├─────┼──────┼─────┼───────┤
│已付工程款│2,025,763   │          │     2,025,763│
├─────┼──────┼─────┼───────┤
│未付工程款│3,371,397.86│          │     2,730,218│
└─────┴──────┴─────┴───────┘